【裁判字號】    92,聲,845
【裁判日期】    920807
【裁判案由】    聲請裁定更正判決
【裁判全文】
臺灣板橋地方法院民事裁定  九十二年度聲字第八四五號
    聲  請  人  甲○○
右聲請人因與相對人許文貴、潘保治間請求所有權移轉登記等事件，對本院於中華民
國七十八年七月二十六日所為判決聲請裁定更正，本院裁定如左：
    主      文
聲請駁回。
聲請程序費用由聲請人負擔。
    理      由
一、按判決有誤寫、誤算或其他類此之顯然錯誤者，法院始得以裁定更正之，民事訴
    訟法第二百三十二條第一項規定甚明。
二、本件聲請意旨略以：聲請人前就登記賴許氏即許氏蔥名義，坐落臺北縣板橋市○
    ○段一一六二地號土地所有權應有部分三分之一、同地段一一六九地號土地所有
    權應有部分三分之一暨同地段一一六五之二地號土地所有權全部，請求賴許氏即
    許氏蔥之繼承人即被告潘保治、許文貴辦理繼承登記後，協同原告辦理所有權移
    轉登記予原告，經鈞院（原銜臺灣臺北地方法院板橋分院）以七十八年度訴字第
    六七五號判決聲請人勝訴確定在案。惟查該判決主文第一項僅記載「被告應就登
    記『賴許氏』名義」等語，未依原告聲明「賴許氏即許氏蔥」記載，顯屬記載不
    完整，即許氏蔥在主文中漏未表示，自主文中無法得出賴許氏即許氏蔥，雖該判
    決理由中已依聲請人提出之土地登記簿謄本、買賣合約書影本、族譜影本、戶籍
    謄本、繼承系統表、郵局存證信函，認定賴許氏係賴發之妻，而賴發之妻即係許
    氏蔥，嗣登記時承辦人員登記為冠夫姓賴，而稱賴許氏蔥，但早期登記作業未盡
    詳實，疏而漏寫「蔥」字，致系爭土地登記為賴許氏之名義，然依上開文件及族
    人證，賴許氏即為許氏蔥無疑，故主文僅記載賴許氏，係屬主文中漏未表示，屬
    顯然錯誤，亦即判決主文正確、完整之記載，應載為「賴許氏即許氏蔥」，俾確
    定利害關係人其人，免滋疑義而危害當事人權益，爰依民事訴訟法第二百三十二
    條第一項之規定，聲請就主文第一項所載「賴許氏」更正為「賴許氏即許氏蔥」
    等語。
三、經查聲請人請求相對人許文貴、潘保治間就登記賴許氏名義，坐落臺北縣板橋市
    ○○段一一六二地號土地所有權應有部分三分之一、同地段一一六九地號土地所
    有權應有部分三分之一暨同地段一一六五之二地號土地所有權應有部分全部辦理
    繼承登記後協同聲請人辦理所有權移轉登記予聲請人，業經本院以七十八年度訴
    字第六七五號判決聲請人勝訴確定在案，有聲請人提出之民事判決暨確定證明書
    影本各一件為證，並經本院調卷查明屬實。次查聲請人於前開所有權移轉登記事
    件中，固主張系爭土地登記名義人賴許氏即係許氏蔥，此觀前開確定判決之事實
    欄記載自明，惟查本院為前開判決時，系爭土地確係登記賴許氏之名義，非登記
    許氏蔥之名義，亦有聲請人於前開事件提出之土地登記謄本附卷可按，故本院前
    開判決主文第一項「被告應就登記賴許氏名義坐落臺北縣板橋市○○段壹壹陸貳
    地號土地所有權應有部分分之壹、同地段壹壹陸玖地號土地所有權應有部分
    分之壹暨同地段壹壹陸伍之貳地號土地所有權全部辦理繼承登記後協同原告辦理
    移轉登記與原告」，亦僅就登記賴許氏名義之土地為判決，系爭土地既非登記許
    氏蔥之名義，本院判決主文即不得記載系爭土地係登記許氏蔥之名義，自無誤寫
    或誤算之情形，亦無聲請人所謂漏未表示之顯然錯誤情形。況聲請人於前開事件
    中之訴訟標的係基於買賣契約所生之所有權移轉登記請求權，至於賴許氏即許氏
    蔥一節，既非聲請人前開訴訟之訴訟標的法律關係，本院本即不得於主文中加以
    判決，僅屬判決理中中之判斷，亦不生既判力，如有疑義，自應由聲請人另循法
    律途逕以資解決，要難認原判決有何誤寫、誤算或漏未表示之顯然錯誤情形，聲
    請人聲請本院就前開判決主文第一項「賴許氏」之記載裁定更正為「賴許氏即許
    氏蔥」，於法尚有未合，不應准許。
四、依民事訴訟法第九十五條、第七十八條，裁定如主文。
中      華      民      國    九十二    年      八      月      七      日
                                臺灣板橋地方法院民事第一庭
~B法      官  周舒雁
右正本證明與原本無異
本裁定不得抗告
中      華      民      國    九十二    年      八      月      七      日
~B法院書記官  張坤校


司法院資訊處製作；財團法人民間司法改革基金會備份。
